臺灣高雄地方法院民事裁定　　　　　　 96年度財管字第113號
聲　請　人　高雄市政府
法定代理人　乙○
代　理　人　高雄銀行營業部國宅科李坤和
上聲請人聲請對被繼承人甲○○選任遺產管理人事件，本院裁定
如下：
  主  文
聲請駁回。
程序費用新臺幣壹仟元由聲請人負擔。
  理  由
一、聲請意旨略以：聲請人係被繼承人甲○○之債權人，因甲○
    ○不幸於民國（下同）95年8 月21日死亡，其生前因本院96
    年度執字第41493 號清償債務強制執行事件尚未處理，且其
    繼承人均已拋棄繼承，現為得以拍賣抵押物，確保聲請人權
    益，爰依民法第1177條、第1178之規定，聲請法院選任普羅
    法律事務所王炯芬律師為被繼承人甲○○之遺產管理人。
二、按(一)「繼承開始時，繼承人之有無不明，而無親屬會議或親
    屬會議未於一個月內選定遺產管理人者，利害關係人得聲請
    法院選任遺產管理人」，民法第1178條第2 項固定有明文。
    惟(二)「退除役官兵死亡而無繼承人、繼承人之有無不明或繼
    承人因故不能管理遺產者，由主管機關管理其遺產」，此為
    臺灣地區與大陸地區人民關係條例第68條第1 項所明定，行
    政院國軍退除役官兵輔導委員會並依同條第3 項規定，訂有
    退除役官兵死亡無人繼承遺產管理辦法，依該辦法第4 條規
    定，亡故退除役官兵遺產，由該輔導會所屬安置機構為遺產
    管理人，亡故退除役官兵未安置者，以其住所地退除役官兵
    服務機構為遺產管理人。故被繼承人如屬退除役官兵者，自
    應依上開規定，以各該機構為法定之遺產管理人，法院不得
    再依前述民法規定，另行選任遺產管理人。
三、經查：
  (一)聲請人前揭主張，業據聲請人提出本院96年5 月16日雄院隆
    家切95繼2590字第23967 號函文影本、被繼承人之除戶謄本
    、臺灣高雄地方法院民事執行處96年7 月25日96雄院隆民丞
    96執字第41493 號通知為證，核與本院依職權調取之95年度
    繼字第2469號、第2590號卷宗核閱相符，自堪認為真實。
  (二)惟據行政院國軍退除役官兵輔導委員會高雄市榮民服務處以
    96年10月1 日高市榮字第0960005427號函覆本院稱：「甲○
    ○（ID：Ｚ000000000）人事資料，經查係有眷榮民身分」等
    詞，並函附個人資料列印表記載：本件被繼承人甲○○係以
    「視同退伍」而退役等詞，自屬前揭臺灣地區與大陸地區人
    民關係條例第68條所稱之「退除役官兵」，且依該列印表記
    載眷屬資料之人，均已向本院聲明拋棄繼承，是被繼承人甲
    ○○已知繼承人均已拋棄繼承，其他順序之繼承人則有無不
    明。
  (三)準此，依臺灣地區與大陸地區人民關係條例第68條之規定，
    被繼承人甲○○既係退除役官兵，其死亡而繼承人有無不明
    ，行政院國軍退除役官兵輔導委員會高雄市榮民服務處應為
    被繼承人甲○○之法定遺產管理人，參諸前開說明，本院自
    不得再依民法規定另行選任遺產管理人，是本件聲請與法未
    合，應予駁回。聲請人應逕向法定遺產管理人申報債權，附
    此敘明。
四、程序費用負擔之裁判依據：依非訟事件法第21條第1 項、第
    24條第1 項之規定，裁定如主文第二項所示。
中　　華　　民　　國　　96　　年　　10　　月　　17　　日
                  家事法庭法　官　楊智守
上為正本係照原本作成
如對本裁定抗告須於裁定送達後10日內向本院提出抗告狀
中　　華　　民　　國　　96　　年　　10　　月　　17　　日
                          書記官　蘇  豫
